臺灣高等法院刑事判決
110年度上訴字第1058號
上  訴  人  
即  被  告  蕭宇廷

            劉昌舜

上列上訴人因詐欺案件，不服臺灣桃園地方法院109年度審訴字
第1156號，中華民國109年12月31日第一審判決（起訴案號：臺
灣桃園地方檢察署108年度偵字第27866號），提起上訴，本院判
決如下：
    主  文
原判決關於蕭宇廷、劉昌舜犯三人以上共同詐欺取財部分罪刑撤
銷。
蕭宇廷、劉昌舜各犯附表一編號一至編號六所示之罪，各處 「
罪名及宣告刑」欄所示之刑。
其他上訴駁回。
    事  實
一、蕭宇廷明知網路上真實姓名年籍不詳Facetime帳號「000000
    00000@00000.com」之人所屬係由3人以上成年成員所組成具
    有持續性、牟利性之有結構性詐欺犯罪組織集團，竟共同基
    於詐欺取財、參與犯罪組織及洗錢之犯意聯絡，於民國108
    年9月12日某時許，加入上開犯罪組織，負責擔任收取車手
    提款上繳詐欺集團，約定每次提領可得新臺幣（下同 ）200
    0元至 3000元作為報酬。蕭宇廷於加入後另於108 年9 月16
    日招募友人劉昌舜加入前開詐欺集團，經劉昌舜應允後，乃
    約定由劉昌舜負責向車手收取款項後交付蕭宇廷，劉昌舜每
    次則可獲得報酬2,000元。又前開詐欺集團成年成員另以通
    訊軟體LINE暱稱「鼎富- 秦先生」招募李夢筑（另由臺灣桃
    園地方法院以109 年度訴字第471 號案件審理中）加入同一
    詐欺集團，擔任車手負責接續提領被害人匯入之款項上繳，
    再由收水者轉交繳回詐欺集團，以此等洗錢之方式製造金流
    斷點，致使難以追查詐欺集團犯罪所得。其後蕭宇廷、劉昌
    舜、李夢筑、「秦先生」及同詐欺集團之其他成年成員間，
    於109年9月16至18日間，共同意圖為自己不法之所有，基於
    三人以上共同詐欺取財，與掩飾或隱匿特定犯罪所得之洗錢
    犯意聯絡，先由該詐欺集團某成年成員以不詳方式取得如附
    表一「匯入金融機構帳號」欄所示帳戶之提款卡及密碼等資
    料後，同集團中之其他成年成員則分別於附表一編號1 至編
    號6 所示之時間，以附表一各編號「詐騙方式及經過」欄所
    示之詐騙方式，向附表一編號1 至編號6 所示之人施行詐術
    ，致使其等誤信為真，因而陷於錯誤，分別於附表一各編號
    「匯款時間」欄所示之時間，將「匯款金額（新臺幣）」欄
    所示之金額匯入本案詐欺集團成年成員所指示如附表一「匯
    入金融機構帳號」欄所示之帳戶內，經「秦先生」確認款項
    已匯入後，隨即通知李夢筑，李夢筑遂依指示，於附表一編
    號1 至編號6 所示之提款時間、地點，持附表一編號1 至編
    號6 所示帳戶之提款卡，提領如附表一編號1 至編號6 「提
    款金額」欄所示之金額得手。李夢筑再依「秦先生」之指示
    將領得款項交予「秦先生」指派前來收款之劉昌舜，劉昌舜
    於向李夢筑取得款項後，則再交付予蕭宇廷，蕭宇廷並將所
    得款項放置於「秦先生」所指定之地點或上繳予「秦先生」
    所指派之同詐欺集團成年成員。劉昌舜並因此分得1 萬元作
    為報酬；蕭宇廷亦憑此分得4,000 元作為報酬。嗣於108 年
    9 月19日晚間8 時 30分許，在桃園市○○區○○路00號前，李
    夢筑依指示至前開地點欲將所領裝有詐騙款項之包裹交予劉
    昌舜時，當場為警查獲而以現行犯逮捕，後另循線查獲逮捕
    蕭宇廷，並分別扣得如附表二所示之物，而查悉上情。
二、案經張家豪、陳柳燕、鍾曉芳、陳佑翔、張儀如訴由桃園市
    政府警察局中壢分局報告臺灣桃園地方檢察署檢察官偵查起
    訴。
    理  由
壹、程序部分
一、審理範圍
　  起訴書犯罪事實欄載明「加入此集團」、「蕭宇廷另於同年
    9月16日招募友人劉昌舜加入此集團，約定以每次提領可得2
    ,000元至3,000元為報酬，負責擔任取款車手之意」等詞，
    已就被告蕭宇廷、劉昌舜（下稱被告二人）參與犯罪組織及
    被告蕭宇廷招募他人加入犯罪組織等行為提起公訴。原審蒞
    庭檢察官林育駿雖於原審準備程序陳明：「（問：本件是否
    要論被告2人涉犯組織犯罪防制條例第3條第1後段之參與犯
    罪組織罪嫌？）起訴書並沒有起訴此罪名，故不在本件起訴
    範圍内。」等語（見原審卷第282頁），並未針對起訴書所
    載招募之犯行表示意見，且亦未撤回起訴書所載上訴人即被
    告二人涉犯組織犯罪防制條例部分之起訴事實，自難認起訴
    犯罪事實有所減縮，應認起訴之事實包括被告二人參與犯罪
    組織及被告蕭宇廷招募他人加入犯罪組織，且上開部分與加
    重詐欺犯行，有裁判上一罪關係，自應併予審理。
二、證據能力部分
  ㈠按被告以外之人於審判外之陳述，雖不符刑事訴訟法第159條
    之1至第159條之4之規定，而經當事人於審判程序同意作為
    證據，法院審酌該言詞陳述或書面陳述作成時之情況，認為
    適當者，亦得為證據，刑事訴訟法第159條之5第1項定有明
    文。按組織犯罪防制條例第12條第1項中段規定：「訊問證
    人之筆錄，以在檢察官或法官面前作成，並經踐行刑事訴訟
    法所定訊問證人之程序者為限，始得採為證據」，係以立法
    排除被告以外之人於警詢或檢察事務官調查中所為之陳述，
    得適用刑事訴訟法第159條之2、第159條之3及第159條之5之
    規定，是證人於警詢時之陳述，於違反組織犯罪防制條例案
    件，即不具有證據能力，自不得採為判決基礎。
　㈡查本案判決以下所引用被告以外之人於審判外之言詞或書面
    陳述，對被告二人而言，性質上屬傳聞證據者，公訴人、被
    告二人均於本院準備程序表示同意具有證據能力（見本院卷
    第122至123頁），且就證明被告二人所涉組織犯罪部分，亦
    無援引被告以外之人於警詢之供述證據，本院審酌上開證據
    資料作成時之情況，尚無違法取證或不當之情形，復均與本
    案之待證事實間具有相當之關聯性，以之作為證據應屬適當
    ，揆諸上開規定，應認均具有證據能力。
貳、本院認定犯罪事實之證據及理由　
    被告二人固坦承起訴書所載犯罪事實（見本院卷第126頁）
    惟均否認有詐欺之犯意，辯稱：並不知悉詐欺集團之詐騙行
    為，以為所從事只是業務性質之工作云云。經查：
一、被告二人除就洗錢行為外曾自白犯罪
    被告二人於原審準備程序除洗錢行為外，均坦承起訴書所載
    之犯罪事實（見原審卷第88頁），被告劉昌舜於偵查中亦自
    承受被告蕭宇廷邀請加入詐欺集團擔任收錢之工作，加入後
    ，上手透過FACETIME告訴我去哪裡收錢，我並將收到的錢交
    給被告蕭宇廷，我有想過這些錢是詐騙而來等情（見偵2786
    6卷第409至410頁）；復於原審準備程序供承係被告蕭宇廷1
    08年9月16日邀約加入詐欺集團擔任收款車手等情（見原審
    卷第283至284頁）；被告蕭宇廷亦曾於原審準備程序供承有
    於108年9月16日邀請被告劉昌舜加入擔任取款車手，我負責
    跟被告劉昌舜拿錢，之後把錢再交給上游「秦先生」所指定
    的人，可能是丟在某個特定地點或是有人會來跟我交收等情
    （見原審卷第286頁）。
二、告訴人遭詐騙集團詐欺匯款並提領一空
　　告訴人張家豪、陳柳燕、鍾曉芳、陳佑翔、張儀如及被害人
    陳欣沅分別於附表一所示之時間，遭詐騙集團以附表一所示
    之方式詐騙，而匯出如附表一所示之金額，並於附表一所示
    之提領時間由李夢筑或其他詐欺集團成員提領，並有證人即
    共犯李夢筑之供述（見偵27866卷第55、57、59、61、63、6
    5頁、第71頁反面）、提領詐騙款項時間、地點及監視器錄
    影畫面翻拍照片一覽表、搜索扣押筆錄、扣押物品目錄表、
    通訊軟體LINE對話紀錄截圖、匯款申請書、自動櫃員機匯款
    交易明細、存摺交易明細（影本）、匯款紀錄截圖、交易明
    細附卷可證（詳如附表一證據清單欄所示），以及附表二所
    示之扣案物可佐，足徵被告二人前開自白與事實相符，堪信
    為真實。
三、被告二人參與詐騙集團犯罪組織及洗錢之認定
　　金融機構帳戶為個人重要理財工具，具有一身專屬性質，無
    正當理由使用他人金融帳戶供作金流存入、提出者，極可能
    是詐騙集團犯罪使用，且目的是要藉以掩飾詐欺所得財物之
    去向，故此等行為涉及加重詐欺及洗錢等不法犯罪，不僅金
    融機構廣為向帳戶所有人告知（常見在ATM提款機處張貼此
    等警語，甚至在ATM提款使用螢幕畫面時一併顯示），且迭
    經新聞媒體報導，被告劉昌舜受邀負責金融帳戶款項提領之
    工作，就此情自難諉為不知，更何況被告劉昌舜從車手取得
    款項後，還要交付與被告蕭宇廷，蕭宇廷再以迂迴層轉方式
    繳回予詐騙集團，被告劉昌舜主觀上亦想過所收款項為詐騙
    所得，顯然明知其行為分擔之工作，就是在掩飾詐欺犯罪所
    得之本質及去向。被告蕭宇廷加入詐欺集團組織後，即知所
    擔任工作是收錢，而仍招募被告劉昌舜加入，並要其出面後
    提款層轉，顯然知道此為三人以上之分工詐騙模式，被告二
    人廷既然知悉此等分工情況，當然知道所參與者，是有一定
    的結構組織分工，而該集團最終目的就是在詐取款項，且是
    將詐欺之不法所得分配與共同參與之成員，被告二人也可從
    中分配利潤，當然也知道所參與的是具有牟利性之詐欺犯罪
    組織甚明。是以被告二人上開參與之客觀行為，在在足以佐
    證被告自始即知悉是參與有結構、牟利性之詐欺集團犯罪組
    織，並依此行為分擔，提供其金融帳戶與集團使用，在詐得
    款項後，擔任領取帳戶內款項並層轉與集團成員，以掩飾不
    法所得去向之洗錢行為等工作，至為明確。被告二人雖以前
    詞否認有共同犯罪之故意，然被告就當時是應徵工作而受騙
    乙節，並未提出任何事證加以證明，且被告究竟是何種工作
    所需，而要其等層轉收錢供公司使用，也未能具體說明，是
    其空言辯解，已難採信。再者，就附表一所示李夢筑提領款
    項之情形，顯係一日內以提款機每筆分額方式為多次提領，
    被告劉昌舜、蕭宇廷層轉上開款項，若非刻意掩飾隱匿非法
    來源，何需如此大費周隱匿，是被告二人實際所為，顯然與
    其等所辯不符。綜上事證，被告二人否認犯罪之辯解，並不
    足採，其上開參與犯罪組織、加重詐欺以及洗錢等犯罪事實
    已經證明，應依法論科。
四、與起訴書認定不一致之處
　　另起訴書附表編號2 、3 、5 另臚列共犯李夢筑有於附表三
    所示之時、地提領告訴人鍾曉芳、陳佑翔、張儀如所匯入如
    附表三「提領帳戶」欄所示各帳戶內如附表三所示之款項，
    然經比對上開各帳戶存款交易明細、客戶歷史交易清單等資
    料可知（見原審審訴字卷第205 頁、第251至253 頁、第257
    之1 頁、第315 頁），告訴人鍾曉芳、陳佑翔、張儀如遭詐
    騙所匯入如附表一編號4 、5 、6 所示之款項，均已於附表
    一編號4 、5 、6 所示之時間經共犯李夢筑提領殆盡，足徵
    起訴書所列共犯李夢筑另於附表三所示時、地提領之款項，
    應均非本案告訴人鍾曉芳、陳佑翔、張儀如所匯入，起訴書
    就此部分之記載均屬有誤，附此敘明。　
五、論罪科刑
　㈠被告二人加入參與者，係有牟利性之結構性詐欺犯罪組織，
    此部分所為係犯組織犯罪防制條例第3條第1項後段之參與犯
    罪組織罪；被告蕭宇廷復招募劉昌舜加入詐欺集團，此部分
    所為係犯組織犯罪防制條例第4條第1 項之招募他人加入犯
    罪組織罪。而在附表一所示之告訴人及被害人受騙陷於錯誤
    匯款至被告金融帳戶後，被告二人依其等行為分擔模式，將
    李夢筑擔任車手工作使得詐騙款項得以提領並層轉上繳回詐
    欺集團，以掩飾詐欺犯罪所得之本質及去向部分，核此部分
    所為，係犯刑法第339條之4第1項第2款之加重詐欺取財罪及
    洗錢防制法第2條第2款、第14條第1項之洗錢罪。按組織犯
    罪防制條例係藉由防制組織型態之犯罪活動為手段，以達成
    維護社會秩序、保障人民權益之目的，乃於該條例第3條第1
    項前段與後段，分別對於「發起、主持、操縱、指揮」及「
    參與」犯罪組織者，依其情節不同而為處遇，行為人雖有其
    中一行為（如參與），不問其有否實施各該手段（如詐欺）
    之罪，均成立本罪。然在未經自首或有其他積極事實，足以
    證明其確已脫離或解散該組織之前，其違法行為，仍繼續存
    在，即為行為之繼續，而屬單純一罪，至行為終了時，仍論
    為一罪。又加重詐欺罪，係侵害個人財產法益之犯罪，其罪
    數之計算，核與參與犯罪組織罪及招募他人加入犯罪組織之
    侵害社會法益有所不同，審酌現今詐欺集團之成員皆係為欺
    罔他人，騙取財物，方參與以詐術為目的之犯罪組織。倘若
    行為人於參與詐欺犯罪組織之行為繼續中，先後多次為加重
    詐欺之行為，因參與犯罪組織罪為繼續犯，犯罪一直繼續進
    行，直至犯罪組織解散，或其脫離犯罪組織時，其犯行始行
    終結。故該參與犯罪組織與其後之多次加重詐欺之行為皆有
    所重合，然因行為人僅為一參與犯罪組織行為，侵害一社會
    法益，屬單純一罪，應僅就「該案中」與參與犯罪組織罪時
    間較為密切之首次加重詐欺犯行論以參與犯罪組織罪及加重
    詐欺罪之想像競合犯，而其他之加重詐欺犯行，祗需單獨論
    罪科刑即可，無需再另論以參與犯罪組織罪，以避免重複評
    價。是如行為人於參與同一詐欺集團之多次加重詐欺行為，
    因部分犯行發覺在後或偵查階段之先後不同，肇致起訴後分
    由不同之法官審理，為裨益法院審理範圍明確、便於事實認
    定，即應以數案中「最先繫屬於法院之案件」為準，以「該
    案件」中之 「首次」加重詐欺犯行與參與犯罪組織罪論以
    想像競合。縱該首次犯行非屬事實上之首次，亦因參與犯罪
    組織之繼續行為，已為該案中之首次犯行所包攝，該參與犯
    罪組織行為之評價已獲滿足，自不再重複於他次詐欺犯行中
    再次論罪，俾免於過度評價及悖於一事不再理原則。至於「
    另案」起訴之他次加重詐欺犯行，縱屬事實上之首次犯行，
    仍需單獨論以加重詐欺罪，以彰顯刑法對不同被害人財產保
    護之完整性，避免評價不足。
　㈡查被告二人參與之詐欺集團，就附表一編號張家豪遭集團詐
    騙部分係最先起訴繫屬，有本院被告前案紀錄表可按，按上
    說明，又參與犯罪組織罪與招募他人加入犯罪組織罪，兩罪
    之法定本刑雖同，惟性質與行為態樣不同。又考諸招募他人
    加入犯罪組織之立法意旨，犯罪組織招募之對象不限於特定
    人，且為防範犯罪組織坐大，無論是否為犯罪組織之成員，
    或被招募之人實際上有無因此加入犯罪組織，只要行為人有
    招募他人加入犯罪組織之行為，即有處罰之必要，以遏止招
    募行為。是參與犯罪組織與招募他人加入犯罪組織之行為，
    二者侵害之法益不同，亦不具行為客體之同一性，行為人實
    施其中一行為，難認會伴隨實現另一構成要件之行為，二者
    亦無階段關係可言，顯非法規競合之補充或吸收關係。本件
    附表一編號1為被告二人首次加重詐欺行為，則被告二人參
    與組織犯罪之行為，及被告蕭宇廷招募他人加入犯罪組織與
    實施之附表一編號1之加重詐欺取財、洗錢等行為，具有局
    部之同一性，得認與一行為觸犯數罪名之要件相符，應依想
    像競合犯之規定，從一重之加重詐欺取財罪處斷。就附表一
    編號2至6部分，均係犯刑法第339條之4第1項第2款之三人以
    上共同詐欺取財罪及洗錢防制法第2條第2款、第14條第1項
    之洗錢罪，分別犯上開二罪為一行為觸犯數罪名，均應依想
    像競合犯之規定，從一重之加重詐欺取財罪處斷。附表一所
    示同一被害人有數次受騙匯款行為，且車手李夢筑就如附表
    一所示各係就同一帳戶多次取款後，藉被告劉昌舜轉交被告
    蕭宇廷，再由被告蕭宇廷將詐欺款項交與上游，因同一被害
    人各次匯款之時空環境密接，又車手多次取款時、地亦密接
    ，亦侵害同一法益，各行為之獨立性極為薄弱，依一般社會
    健全觀念，在時間差距上難以強行分開，應視為數個舉動之
    接續實行，應各僅論以接續犯之一罪已足。被告二人與李夢
    筑、「秦先生」及所屬集團成員間，就加重詐欺罪及一般洗
    錢罪之犯行有犯意聯絡及行為分擔，均為共同正犯。被告二
    人所犯犯如附表一編號1 至編號6 所示之加重詐欺取財罪，
    犯意各別、行為互殊，均應予分論併罰。
　㈢組織犯罪防制條例第8條及洗錢防制法第16條第2項部分
  ⒈想像競合犯之處斷刑，本質上係「刑之合併」。其所謂從一
    重處斷，乃將想像競合犯組成之評價上數罪，合併為科刑一
    罪，其所對應之刑罰，亦合併其評價上數罪之數法定刑，而
    為一個處斷刑。易言之，想像競合犯侵害數法益者皆成立犯
    罪，論罪時必須輕、重罪併舉論述，同時宣告所犯各罪名，
    包括各罪有無加重、減免其刑之情形，亦應說明論列，量刑
    時併衡酌輕罪部分量刑事由，評價始為充足，然後依刑法第
    55條前段規定「從一重處斷」，非謂對於其餘各罪可置而不
    論。因此，法院決定處斷刑時，雖以其中最重罪名之法定刑
    ，做為裁量之準據，惟於裁量其輕重時，仍應將輕罪合併評
    價在內。再按犯第三條之罪自首，並自動解散或脫離其所屬
    之犯罪組織者，減輕或免除其刑；因其提供資料，而查獲該
    犯罪組織者，亦同；偵查及審判中均自白者，減輕其刑，組
    織犯罪防制條例第8 條第1 項定有明文。又舉凡刑事法律之
    解釋，不論為實體法或程序法，其最重要之原則迨為對行為
    人有利之原則。該條之規定，既為於偵查中及審判中均自白
    ，而非於偵查及審判中之每次陳述均自白，則行為人在偵查
    及審判中之歷次陳述，各有一次以上之自白，即已完全合致
    偵查及審判中均自白之要件，不須歷次陳述均全部自白方有
    適用。
  ⒉查被告劉昌舜於偵查中自承受被告蕭宇廷邀請加入詐欺集團
    擔任收錢之工作，加入後，上手透過FACETIME告訴我去哪裡
    收錢，我並將收到的錢交給被告蕭宇廷，我有想過這些錢是
    詐騙而來等情（見偵27866卷第409至410頁）；復於原審準
    備程序供承係被告蕭宇廷108年9月16日邀約加入詐欺集團擔
    任收款車手等情（見原審卷第283至284頁）；被告蕭宇廷亦
    曾於原審準備程序供承有於108年9月16日邀請被告劉昌舜加
    入擔任取款車手，我負責跟被告劉昌舜拿錢，之後把錢再交
    給上游「秦先生」所指定的人，可能是丟在某個特定地點或
    是有人會來跟我交收等情（見原審卷第286頁），於偵查中
    亦曾坦承有將老闆聯絡方式告知劉昌舜，後來這老闆9月16
    日叫劉昌舜去收錢，並在當天晚上在平鎮區金陵路把收到的
    錢17萬或16萬交給我，我就拿到龍岡大操場，老闆指定的地
    方丟錢，老闆指定丟在大操場旁邊鐵攔杆的一棵樹下，他要
    我丟完就走等情（見108偵27866卷第415頁），被告二人雖
    僅辯稱認其行為不構成參與犯罪組織之罪，惟此部分僅為適
    用法律之抗辯，依上說明仍符合偵查及審判中均自白參與犯
    罪組織之罪，是被告二人符合組織犯罪防制條例第8 條第1 
    項後段規定減刑規定，又被告二人於偵查、原審審理時就利
    用車手提領詐欺款項製造斷點之洗錢主要構成要件，亦自白
    不諱，合於洗錢防制法第16條第2項之減刑規定，雖其等所
    犯參與犯罪組織及一般洗錢屬想像競合犯其中之輕罪，仍應
    依前揭規定，於量刑時一併評價。　 　
  ㈣檢察官起訴書所犯法條並未論及被告二人參與組織犯罪及一
    般洗錢罪、被告蕭宇廷招募他人加人犯罪組織罪，因此部分
    與起訴之加重詐欺取財罪間，有如前述裁判上一罪關係，本
    院於審理時業已告知此部分所犯罪名（見本院卷第212頁）
    ，使當事人有辯論之機會，自應併予審理。
六、撤銷原判決被告二人加重詐欺罪刑之理由
  ㈠原審依被告二人之自白，適用簡式審判程序，並據以論罪科
    刑，固非無見。進行簡式審判程序後，必以被告全部有罪之
    判決為限。倘認被告上開有罪之陳述仍有疑義或有不宜為有
    罪實體判決之情形者，自應依同條第2項撤銷原裁定，改行
    通常審判程序，方屬適法。原審既適用簡式審判程序，然就
    檢察官起訴被告二人參與犯罪組織及被告蕭宇廷招募他人參
    與犯罪組織部分，卻未為處理，已如前述，依上開說明，所
    踐行之訴訟程序於法有違。又被告二人收取款項後層轉集團
    成員，已製造金流斷點，應構成洗錢犯罪，原審漏未論及，
    自有未當；另就被告二人參與詐欺犯罪組織，及被告蕭宇廷
    招募他人加入犯罪組織，原審均漏未審酌，亦有未合。被告
    二人以量刑過重及否認有詐欺犯意云云提起上訴，已經本院
    一一論駁如前，而原審亦無量刑過重之情形，雖無理由，惟
    原判決有如前述不當之處，自無可維持，應予撤銷改判。
　㈡爰審酌被告2 人正值青壯，非無謀生能力，不思正道取財，
    預見從事勞力與報酬顯不相當之轉交金錢工作，參與詐欺集
    團之犯罪行為，仍為一己私利，從事詐欺集團上開工作，助
    長詐欺犯罪，危害社會治安，欠缺尊重他人財產法益之守法
    觀念，行為偏差，非僅造成告訴人及被害人財產損失，金額
    非微，更製造金流斷點，掩飾詐欺集團之不法所得去向、所
    在，嚴重妨害金融市場及民生經濟，應嚴予非難，惟念及被
    告2 人犯後坦承部分犯行，態度尚非頑劣，兼衡被告2 人僅
    為收、繳詐欺款項人員之角色，被告蕭宇廷另有招募之行為
    ，與統合、指示、分配任務及親為誆騙、施詐者之其他詐欺
    共犯而言，其犯罪情節較輕；另被告2 人雖有與附表一編號
    3 所示之告訴人陳柳燕達成和解，然迄今尚未依和解內容賠
    償其損害，有告訴人陳柳燕陳述在卷（見本院卷第159頁）
    ，亦未再與附表一其餘告訴人或被害人達成和解；兼衡被告
    2人之智識程度、素行、犯罪動機、犯罪所得等一切情狀，
    分別量處如附表一「罪名及宣告刑」欄所示之刑，以示懲儆
    。再者，關於數罪併罰之案件，如能俟被告所犯數罪全部確
    定後，於執行時，始由該案犯罪事實最後判決之法院所對應
    之檢察署檢察官，聲請該法院裁定之，無庸於每一個案判決
    時定其應執行刑，則依此所為之定刑，不但能保障被告（受
    刑人）之聽審權，符合正當法律程序，更可提升刑罰之可預
    測性，減少不必要之重複裁判，避免違反一事不再理原則情
    事之發生。經查被告二人所犯另案詐欺案件，本院被告前案
    紀錄表可參，而與被告二人本案所犯上開6罪，有可能合併
    定執行刑之情況，揆諸前開說明，俟被告所犯數罪全部確定
    後，由檢察官聲請裁定為宜，爰就上開撤銷部分不予定應執
    行刑，併此敘明。
  ㈢不予宣告強制工作之說明
 1、按「發起、主持、操縱或指揮犯罪組織者，處3年以上10年
    以下有期徒刑，得併科新臺幣1億元以下罰金；參與者，處6
    月以上5年以下有期徒刑，得併科新臺幣1千萬元以下罰金。
    但參與情節輕微者，得減輕或免除其刑」、「犯第1項之罪
    者，應於刑之執行前，令入勞動場所，強制工作，其期間為
    3年」，雖為組織犯罪防制條例第3條第1項、第3項所明文。
    然上開條例第3條第3項宣告刑前強制工作部分，並未依個案
    情節，區分行為人是否具有反社會的危險性及受教化矯治的
    必要性，一律宣付刑前強制工作3年。然衡諸該條例所規定
    之強制工作，性質上原係對於有犯罪習慣，或因遊蕩、懶惰
    成習而犯罪者，所為之處置，修正後該條例既已排除常習性
    要件，從而，本於法律合憲性解釋原則，依司法院釋字第47
    1號關於行為人有無預防矯治其社會危險性之必要，及比例
    原則等與解釋意旨不相衝突之解釋方法，為目的性限縮，對
    犯該條例第3條第1項之參與犯罪組織罪者，視其行為之嚴重
    性、表現之危險性、對於未來行為之期待性，以及所採措施
    與預防矯治目的所需程度，於有預防矯治其社會危險性之必
    要，且符合比例原則之範圍內，由法院依該條例第3條第3項
    規定，一併宣告刑前強制工作（最高法院刑事大法庭108年
    度台上大字第2306號裁定意旨參照）。
 2、本案被告二人就附表一編號1所示部分，雖犯組織犯罪防制
    條例第3條第1項後段之參與犯罪組織罪，然審酌被告二人自
    實際參與本案詐欺集團犯罪組織開始工作至為警查獲止，參
    與之時間、行為對法益侵害之嚴重性與行為所表現出來之危
    險性，以及本院被告二人前案紀錄表所表現之危險性，均尚
    非屬嚴重，被告二人非遊蕩、懶惰成性，亦難認非使其為強
    制工作外，已無其他方法為教化以防免其再犯。揆諸前開裁
    定意旨，本院因認對被告所犯之罪為上開刑之宣告，應已足
    收教化及預防、矯治之目的，尚無宣告令予強制工作之必要
    ，以符比例原則。
七、沒收部分上訴駁回
  ㈠扣案如附表二編號1 至編號2 所示之物，均為被告二人所持
    有供其犯本案犯罪所用之物無訛，均應依刑法第38條第2 項
    之規定宣告沒收。
  ㈡被告蕭宇廷、劉昌舜之犯罪所得各為4,000 元、1 萬元，均
    應依刑法第38條之1 第1 項前段規定宣告沒收，如全部或一
    部不能沒收或不宜執行沒收時，依同法第38條之1 第3 項規
    定，均追徵其價額。公訴意旨認被告2 人因本案犯罪而取得
    之未扣案由被害人匯款之金額共計128 萬9,560 元，應為被
    告2 人之犯罪所得，應為沒收或追繳之諭知，然此部分既屬
    車手所提領之款項，推論均已由被告2 人繳回詐欺集團成年
    成員，或如事實欄一所示由警方當場於共犯李夢筑身上所查
    扣，準此，自非得由被告蕭宇廷、劉昌舜單獨或共同支配，
    即無從沒收。 
  ㈢原審上開沒收之諭知經核無不合，被告二人雖對罪刑上訴，
    但上訴效力及於沒收部分，而原審關於沒收部分之處斷，符
    合法律規定，是認被告二人此部分上訴，應予駁回。
八、被告劉昌舜經合法傳喚無正當理由不到庭，爰不待其陳述逕
    行判決。
據上論斷，應依刑事訴訟法第371條、第369條第1項前段、第368
條、第364條、第299條第1項前段，判決如主文。
本案經檢察官劉異海到庭執行職務。
中　　華　　民　　國　　110 　年　　10　　月　　27　　日
                    刑事第十二庭審判長法　官  陳如玲
                                      法　官  蔡如惠
                                      法  官  廖建瑜
以上正本證明與原本無異。
如不服本判決，應於收受送達後20日內向本院提出上訴書狀，其
未敘述上訴之理由者並得於提起上訴後20日內向本院補提理由書
（均須按他造當事人之人數附繕本）「切勿逕送上級法院」。
                                      書記官　邵佩均　
中　　華　　民　　國　　110 　年　　10　　月　　27　　日
附錄:本案論罪科刑法條全文
中華民國刑法第339條之4
犯第339條詐欺罪而有下列情形之一者，處1年以上7年以下有期
徒刑，得併科1百萬元以下罰金：
一、冒用政府機關或公務員名義犯之。
二、三人以上共同犯之。
三、以廣播電視、電子通訊、網際網路或其他媒體等傳播工具，
    對公眾散布而犯之。
前項之未遂犯罰之。
組織犯罪防制條例第3條第1項
發起、主持、操縱或指揮犯罪組織者，處3年以上10年以下有期
徒刑，得併科新臺幣1億元以下罰金；參與者，處6月以上5年以
下有期徒刑，得併科新臺幣1千萬元以下罰金。但參與情節輕微
者，得減輕或免除其刑。
組織犯罪防制條例第4條
招募他人加入犯罪組織者，處6月以上5年以下有期徒刑，得併科
新臺幣1千萬元以下罰金。
成年人招募未滿十八歲之人加入犯罪組織者，依前項規定加重其
刑至二分之一。
以強暴、脅迫或其他非法之方法，使他人加入犯罪組織或妨害其
成員脫離者，處1年以上7年以下有期徒刑，得併科新臺幣2千萬
元以下罰金。
前項之未遂犯罰之。
洗錢防制法第2條
本法所稱洗錢，指下列行為：
一、意圖掩飾或隱匿特定犯罪所得來源，或使他人逃避刑事追訴
    ，而移轉或變更特定犯罪所得。
二、掩飾或隱匿特定犯罪所得之本質、來源、去向、所在、所有
    權、處分權或其他權益者。
三、收受、持有或使用他人之特定犯罪所得。
洗錢防制法第14條
有第二條各款所列洗錢行為者，處7年以下有期徒刑，併科新臺
幣5百萬元以下罰金。
前項之未遂犯罰之。
前二項情形，不得科以超過其特定犯罪所定最重本刑之刑。